臺灣高等法院高雄分院刑事判決　　　 100年度上訴字第1665號
上　訴　人
即　被　告　陳惠雅
上列上訴人因違反毒品危害防制條例案件，不服臺灣高雄地方法
院100 年度審訴字第2017號中華民國100 年8 月25日第一審判決
（起訴案號：臺灣高雄地方法院檢察署100 年度毒偵字第3121號
），提起上訴，本院判決如下：
    主  文
上訴駁回。
    理  由
一、按不服地方法院之第一審判決而上訴者，應向管轄第二審之
    高等法院為之。上訴書狀應敘述具體理由。上訴書狀未敘述
    上訴理由者，應於上訴期間屆滿後20日內補提理由書於原審
    法院，逾期未補提者，原審法院應定期間先命補正。第二審
    法院認為上訴書狀未敘述理由或 上訴有第362條前段之情形
    者，應以判決駁回之。但其情形可以補正而未經原審法院命
    其補正者，審判長應定期間先命補正。刑事訴訟法第361 條
    、第367 條，分別定有明文。所謂不服第一審判決之具體理
    由，必係依據卷內既有訴訟資料或提出新事證，指摘或表明
    第一審判決有何採證認事、用法或量刑等足以影響判決本旨
    之不當或違法，而構成應予撤銷之具體事由，始克當之（例
    如：依憑證據法則具體指出所採證據何以不具證據能力，或
    依憑卷證資料，明確指出所為證據證明力之判斷如何違背經
    驗、論理法則）；倘僅泛言原判決認定事實錯誤、違背法令
    、量刑失之過重或輕縱，而未依上揭意旨指出具體事由，或
    形式上雖已指出具體事由，然該事由縱使屬實，亦不足以認
    為原判決有何不當或違法者（例如：對不具有調查必要性之
    證據，法院未依聲請調查亦未說明理由，或援用證據不當，
    但除去該證據仍應為同一事實之認定），皆難謂係具體理由
    ，俾與第二審上訴制度旨在請求第二審法院撤銷、變更第一
    審不當或違法之判決，以實現個案救濟之立法目的相契合，
    並節制濫行上訴（最高法院97年度台上字第892 號判決意旨
    參照）。是以上訴人之上訴書狀或補提之上訴理由書，雖有
    敘述上訴理由，惟並未具體敘述第一審判決有上述違法、不
    當情形，即與未敘述具體理由無異，其所為上訴，即不符合
    上訴之法定要件。
二、被告上訴意旨謂：上訴人即被告陳惠雅（下稱被告）各施用
    第一、二級毒品一口，原審審酌被告累犯加重，又審酌此次
    犯行，重判應執行有期徒刑10月，有重覆處罰，被告微量施
    用，現已懷孕，原審量刑過重，實難甘服，難認原判決妥適
    ，請撤銷原判決，另為適當之判決云云。
三、經查：
（一）本件公訴人係起訴被告陳惠雅前於民國94年間，因施用第
      一級、第二級毒品案件，經臺灣屏東地方法院以94年度毒
      聲字第303 號裁定送觀察勒戒後，認無繼續施用毒品之傾
      向，於94年12月19日執行完畢釋放，並經臺灣屏東地方法
      院檢察署檢察官以94年度毒偵緝字第102 號為不起訴處分
      確定。復於上開觀察勒戒執行完畢釋放後5 年內之94年12
      月底、95年間，再因施用第一級、第二級毒品案件，經臺
      灣屏東地方法院以97年度訴緝字第25號判處有期徒刑1 年
      6 月、1 年，應執行有期徒刑2 年4 月確定。詎仍未戒除
      毒癮，基於施用第一級、第二級毒品之犯意，於100 年1
      月29日18時35分為警採尿時起回溯72小時、96小時內某時
      許（扣除公權力拘束期間），在不詳處所，以不詳方式，
      分別施用第一級毒品海洛因、第二級毒品甲基安非他命各
      1 次。嗣於100 年1 月29日16時許，其在高雄市○○區○
      ○路與大德路口為警攔查，並採其尿液送驗，結果呈嗎啡
      、甲基安非他命、安非他命陽性反應，始悉上情等事實（
      見起訴書），而原審則以上開犯罪事實予以論罪科刑，並
      於理由內敘明：「上開事實，業據被告於本院審理時坦承
      不諱（見本院卷第22、29頁）。且經警採集其尿液送高雄
      市立凱旋醫院檢驗結果，被告尿液分呈嗎啡及甲基安非他
      命陽性反應，有毒品尿液編號姓名對照表、高雄市政府警
      察局鼓山分局100 年查獲毒品案件嫌疑人尿液代碼--姓名
      對照登記表及高雄市立凱旋醫院濫用藥物尿液檢驗報告可
      稽（見警卷第8 至10頁）。爰審酌：（一）氣相層析質譜
      儀（GC／MS）乃目前就藥物篩檢結果必須進一步確認時最
      常採用之確認方法，因此在良好的操作條件之下，以氣相
      層析質譜儀作藥物及其代謝物之定性及定量分析，幾乎不
      會有偽陽性反應產生，業經行政院國軍退除役官兵輔導委
      員會台北榮民總醫院於83年4 月7 日以（83）北總內字第
      03059 號函示明確。（二）海洛因係嗎啡經化學合成之半
      人工合成品，毒性倍於嗎啡，其經吸食或施打入人體，經
      新陳代謝作用又分解成嗎啡，故海洛因在進入人體後，均
      以嗎啡型態排於尿液中，故於吸食或施打海洛因者尿液中
      ，可檢出嗎啡陽性反應，業經憲兵司令部80年5 月7 日以
      （80）鑑驗字第1746號函示明確。（三）而甲基安非他命
      經口服投與後約百分之70於24小時內自尿中排出，約百分
      之90於96小時內自尿中排出，且甲基安非他命成分之檢出
      與其投與方式、投與量、個人體質、採尿時間與檢測儀器
      之精密度等諸多方式有關，因此僅憑尿液中呈甲基安非他
      命陽性反應，並無法確實推算吸食時間距採集時間之長短
      ，惟依上述資料推斷，最長不會超過4 日即96小時，亦經
      行政院衛生署藥物食品檢驗局81年2 月8 日81藥檢一字第
      001156號函示明確。從而，被告尿液經以氣相層析質譜儀
      鑑驗後，結果分呈嗎啡及甲基安非他命陽性反應，已如前
      述，是依前開函示意旨，被告自白核與事實相符。又按毒
      品危害防制條例於92年7 月9 日修正公布，自93年1 月9
      日施行，其中第20條、第23條將施用毒品之刑事處遇程序
      ，區分為「初犯」及「5 年內再犯」、「5 年後再犯」。
      依其立法理由之說明：「初犯」，經觀察、勒戒或強制戒
      治後，應為不起訴處分或不付審理之裁定；經觀察、勒戒
      或強制戒治執行完畢釋放後，「5 年內再犯」者，因其再
      犯率甚高，原實施之觀察、勒戒及強制戒治既已無法收其
      實效，爰依法追訴或裁定交付審理。至於經觀察、勒戒或
      強制戒治執行完畢釋放後，「5 年後再犯」者，前所實施
      之觀察、勒戒或強制戒治已足以遮斷其施用毒品之毒癮，
      為期自新及協助其斷除毒癮，仍適用「初犯」規定，先經
      觀察、勒戒或強制戒治之程序。從而依修正後之規定，僅
      限於「初犯」及「5 年後再犯」二種情形，始應先經觀察
      、勒戒或強制戒治程序。倘被告於5 年內已再犯，經依法
      追訴處罰，縱其第3 次（或第3 次以上）再度施用毒品之
      時間，在初犯經觀察、勒戒或強制戒治執行完畢釋放5 年
      以後，已不合於「5 年後再犯」之規定，且因已於「5 年
      內再犯」，顯見其再犯率甚高，原實施觀察、勒戒或強制
      戒治，已無法收其實效，即應依該條例第10條處罰（最高
      法院95年5 月9 日95年度第7 次刑事庭會議決議參照）。
      查被告前因施用毒品案件，經臺灣屏東地方法院以94年度
      毒聲字第303 號裁定送觀察勒戒後，因無繼續施用毒品傾
      向，於94年12月19日釋放，並經臺灣屏東地方法院檢察署
      檢察官於同日以94年度毒偵緝字第102 號為不起訴處分確
      定。復因施用毒品案件，經臺灣屏東地方法院以97年度訴
      緝字第25號判決判處1 年6 月、1 年，應執行有期徒刑2
      年4 月，上訴後，經臺灣高等法院高雄分院以97年度上訴
      字第1422號判決駁回上訴，上訴後，經最高法院以97年度
      台上字第5414號判決駁回上訴，而告確定之事實，有臺灣
      高等法院被告前案紀錄表在卷可憑。是被告雖係於上開觀
      察勒戒執行完畢釋放5 年後再犯本案2 罪，然其前次所犯
      最高法院97年度台上字第5414號施用毒品案件，係在上開
      觀察勒戒執行完畢後5 年內所為，而屬「5 年內再犯」之
      情形，依最高法院上開決議之意旨，被告本件施用海洛因
      及甲基安非他命之犯行，均應依法論科」等語（見原判決
      第2 至4 頁），業已詳敘其所憑證據及認定理由，從形式
      上觀察，原判決並無認定事實錯誤或違背法令之情形。
（二）又法院對有罪被告之科刑，應符合罪刑相當之原則，使罰
      當其罪，以契合人民之法律感情，此所以刑法第57條明定
      科刑時應以行為人之責任為基礎，並審酌一切情狀，尤應
      注意該條所列各款事項，以為科刑輕重之標準（最高法院
      97年度台非字第216 號判決意旨參照）。而「量刑輕重係
      屬事實審法院得依職權自由裁量之事項，苟已斟酌刑法第
      57條各款所列情狀而未逾越法定刑度，不得遽指為違法」
      （最高法院72年度台上字第6696號判例意旨參照）。本件
      原判決亦於理由內敘明：「審酌被告前經觀察勒戒及有期
      徒刑執行完畢，猶不思戒除毒癮，顯見其並無堅定戒癮之
      意志，惟念其行為尚未危害他人及其犯後終能坦承犯行，
      態度尚稱良好等一切情狀，分別量處如主文所示之刑（即
      施用第一級毒品部分，處有期徒刑8 月；施用第二級毒品
      部分，處有期徒刑4 月），並依刑法第51條第5 款之規定
      ，定其應執行刑為有期徒刑10月」（見原判決第4 頁）。
      按行為人犯罪後之態度不同，審酌量刑時自有不同之考量
      ，且量刑輕重係屬事實審法院得依職權自由裁量之事項，
      本案原審已斟酌刑法第57條各款所列情狀而未逾越法定刑
      度，自不得遽指為違法。原判決於量刑時，既已就被告犯
      罪情節及犯罪後態度等一切情狀，予以綜合考量，並依累
      犯規定加重其刑後，在法定刑內科處其刑。上訴意旨既未
      指摘原判決科刑有何違背法令，單純就科刑輕重為爭執，
      並請求本院量處最低法定刑，揆諸前揭最高法院判例意旨
      ，自非適法之第二審上訴理由。
四、綜上所述，本件被告上訴理由並未依據卷內既有訴訟資料或
    提出新事證，指摘或表明第一審判決有何採證認事、用法或
    量刑等足以影響判決本旨之不當或違法，而構成應予撤銷之
    具體事由，依上開說明，本件上訴顯無具體理由而不合法定
    程式，應予駁回，並不經言詞辯論為之。
據上論斷，應依刑事訴訟法第367條前段、第372條，判決主文。
中    華    民    國   100    年    11    月    8     日
                    刑事第六庭  審判長法  官  翁慶珍
                                      法  官  孫啟強
                                      法  官  石家禎
以上正本證明與原本無異。
施用第二級毒品部分，不得上訴。
施用第一級毒品部分，如不服本判決應於收受本判決後10日內向
本院提出上訴書狀，其未敘述上訴理由者，並得於提起上訴後10
日內向本院補提理由書狀（均須按他造當事人之人數附繕本）「
切勿逕送上級法院」。
中    華    民    國   100    年    11    月    8     日
                                      書記官  黃月瞳